【裁判字號】    98,毒抗,159
【裁判日期】    980420
【裁判案由】    毒品危害防制條例
【裁判全文】
臺灣高等法院刑事裁定                 98年度毒抗字第159號
抗  告  人
即  被  告  胡貴樑
上列抗告人因毒品危害防制條例案件，不服臺灣板橋地方法院中
華民國98年3 月19日裁定（聲請案號：臺灣板橋地方法院檢察署
98年度聲觀字第244 號、98年度毒偵字第1702號），提起抗告，
本院裁定如下：
    主  文
抗告駁回。
    理  由
一、原裁定意旨略以：抗告人即被告胡貴樑於民國98年1 月21日
    為警採尿時起回溯96小時內之某時，在不詳地點施用第二級
    毒品甲基安非他命之事實，有臺灣尖端先進生技醫藥股份有
    限公司出具之濫用藥物檢驗報告在卷可稽。是被告施用第二
    級毒品甲基安非他命之犯行，足堪認定。爰裁定將被告送勒
    戒處所觀察、勒戒等語。
二、抗告意旨略以：警方於98年1 月21日在被告住處並未起獲任
    何毒品，而被告經警查獲時所採尿液所以會呈甲基安非他命
    陽性反應，實因於案發前與其他正在吸食毒品的同事共處一
    室，導致吸入二手毒品，懇請鈞院調閱被告尿液檢驗報告呈
    陽性反應之數值量，以表被告之清白。另被告患有重憂鬱和
    恐慌症，自98年持續服用藥物控制病情至今，為免加重精神
    疾病者之病情，請准予免執行觀察、勒戒，爰依法提起抗告
    云云。
三、經查：
(一)被告於上開時間內，有施用第二級毒品甲基安非他命犯行，
    有臺灣尖端先進生技醫藥股份有限公司於2009年2月6日出具
    之濫用藥物檢驗報告1 紙在卷可稽。因該公司採用氣相層析
    質譜儀分析法（GC/MS ），係以「氣相層析儀」先將物質氣
    化後，再經分析管分離，由於各種物質之沸點及對管柱之吸
    附力不同，經過檢測器（Detecor ）測定後，表現出不同之
    滯留時間（Reten sion time ），故依滯留時間來判斷係何
    種物質；再利用「質譜儀」為檢測器，將物質撞擊成碎片，
    記錄其質譜圖。因每個化合物之鍵結能力不同，故不同之物
    質會有其特定之質譜圖，因此在物質之判斷上有如指紋之鑑
    定，在理論上，扣除人為之因素，其精確度已接近百分之百
    。且「尿液毒品檢驗若使用氣相層析質譜儀分析法確認，可
    完全排除偽陽性之干擾，為目前最具公信力的檢驗方法」，
    有行政院衛生署藥物食品檢驗局81年2月8日（81）藥檢一字
    第001156號函所揭示，是依此檢驗方式所檢出之結果，可排
    除偽陽性之干擾，而得到正確之鑑驗結果。本案上揭濫用藥
    物檢驗報告，係先以酵素免疫分析法（EIA ）為初步檢驗，
    復以氣相層析質譜儀分析法（GC/MS ）為確認檢驗，應認被
    告於98年1 月21日18時採尿時起回溯96小時內施用第二級毒
    品甲基安非他命無誤。
(二)抗告人雖以吸入二手毒品煙霧，導致尿液呈毒品陽性反應置
    辯。然在同一空間若非長時間與吸毒者直接相向且存心大量
    吸入吸毒者所呼出之煙氣，以二手煙中可能存在之低劑量安
    非他命，應不致在尿液中檢驗出安非他命反應，有法務調查
    局82年8月6日（82）發技一字第4153號函附卷可參。且依上
    開濫用藥物檢驗報告結果，可知被告尿液中所含甲基安非他
    命濃度遠高於安非他命，且安非他命濃度逾標準值甚多，應
    可排除被告因吸入二手煙導致尿液中檢驗出甲基安非他命反
    應。從而，被告上開所辯，顯屬卸責之詞，不足採信。至被
    告以罹患精神疾病，請求免予執行觀察、勒戒，核屬本案確
    定後，依觀察勒戒處分執行條例規定於執行觀察勒戒入所時
    ，依該條例第6 條規定應實施健康檢查，以確認有無應拒絕
    入所原因，要與抗告人是否施用第二級毒品，應送勒戒處所
    觀察勒戒無涉。
四、綜上，原審依據毒品危害防制條例第20條第1 項及觀察勒戒
    處分執行條例第3條第1項，裁定被告應送勒戒處所觀察、勒
    戒，經核尚無違誤。抗告人恣意以前詞指摘原裁定違誤而提
    起抗告，要無理由，應予駁回。
據上論斷，應依刑事訴訟法第412條，裁定如主文。
中    華    民    國    98    年    4     月    20    日
                  刑事第二庭審判長法  官  洪光燦
                                  法  官  宋明蒼
                                  法  官  李麗玲
以上正本證明與原本無異。
不得再抗告。
                                  書記官  廖婷璇
中    華    民    國    98    年    4     月    20    日


司法院資訊處製作；財團法人民間司法改革基金會備份。
